【裁判字號】    97,抗,225
【裁判日期】    970523
【裁判案由】    返還不當得利強制執行聲明異議
【裁判全文】
臺灣高等法院臺中分院民事裁定  97年度抗字第225號
抗 告 人      頭社企業有限公司
法定代理人    乙○○
相 對 人
即債權人      甲○○
相 對 人
即債務人      昇義木業股份有限公司
法定代理人    丙○○
抗告人因與相對人甲○○、昇義木業股份有限公司等間返還不當
得利強制執行聲明異議事件，對於中華民國97年4月16日臺灣臺
中地方法院96年度執字第60278號裁定提起抗告，本院裁定如下
：
    主  文
抗告駁回。
抗告程序費用由抗告人負擔。
    理  由
一、本件抗告人於原法院聲明異議意旨及於本院抗告意旨略以：
    原執行法院96年度執字第60278號返還不當得利強制執行事
    件，查封相對人即債務人昇義木業股份有限公司（以下稱昇
    義木業公司）之不動產：臺中縣烏日鄉○○○段103之6、10
    3之11、103之33地號，門牌號碼：臺中縣烏日鄉○○路○段
    229巷9號之建物，此建物確實非債務人昇義木業公司所有，
    其建物係抗告人源益工業社所增建，此有證明書為憑。因抗
    告人公司員工依賴上述查封之建物為生，如遭查封拍賣，恐
    影響全體員工之生計，請准撤銷查封拍賣，為保障聲請人合
    法權益，爰依法提起抗告，請准裁定如抗告聲明，求原裁定
    廢棄等語。
二、按第三人就執行標的物有足以排除強制執行之權利者，得於
    強制執行程序終結前，向執行法院對債權人提起異議之訴。
    如債務人亦否認其權利時，並得以債務人為被告，強制執行
    法第15條定有明文。次按執行法院為達執行迅速之目的，就
    債權人查報之財產是否確屬債務人之財產，係以形式主義為
    調查認定之依據，即執行法院僅能就財產上之外觀，予以認
    定是否屬於債務人之財產，無確實調查該財產實體上是否為
    債務人所有之責，至該財產是否屬債務人所有，如尚待審認
    方能確定，則非執行法院所得逕行審判之權限；從而，就執
    行標的物有足以排除強制執行之權利者，得提起第三人異議
    之訴以資救濟。
三、經查：抗告人於96年10月24日於執行法院調查時陳稱渠自75
    年開始，無限期向本件債務人昇義木業公司租賃系爭建物，
    因颱風後維修、增建均由渠支付費用等語，倘系爭建物確為
    抗告人所有，抗告人何須承租？且依抗告人於原法院提出91
    年度沙簡字第814號判決內容觀之，該判決係認定債權人所
    指封之不動產即系爭建物應屬昇義木業公司所有，雖抗告人
    後來於系爭建物上增建，然因該增建部分附合於系爭建物，
    成為系爭房屋之一部分，依法應為原所有權人昇義木業公司
    所有，有該臺灣臺中地方法院91年度沙簡字第814號民事判
    決書附卷可按。是以執行法院乃依此等證據，認定系爭建物
    為昇義木業公司所有。原執行法院以債權人甲○○聲請強制
    執行所執之執行名義（臺灣臺中地方法院96年度重訴字第32
    號確定判決），而依債權人之聲請，以債務人昇義木業公司
    所有建物即門牌號碼「臺中縣烏日鄉○○村○○路○段229巷
    9號房屋全部」為執行標的物，原執行法院依外觀調查原則
    而為判斷，於法尚無違誤。又抗告人既非系爭建物之所有權
    人，則抗告人請求審酌本件強制執行之標的，係抗告人賴以
    維持生活之需等情，於法即屬無據，附此說明。惟抗告人主
    張此建物確實非債務人昇義木業公司所有，其建物係抗告人
    、源益工業社所增建，此有證明書為憑云云，然為指封之債
    權人所否認，則此關於執行標的所有權誰屬之實體問題，抗
    告人應另提起第三人異議之訴以為救濟。
四、據上論結，本件抗告為無理由，依強制執行法第30條之1，
    民事訴訟法第495條之1第1項、第449條第1項、第95條、第
    78條，裁定如主文。
中    華    民    國    97    年    5     月    23    日
                  民事第二庭    審判長法  官  邱森樟
                                      法  官  謝說容
                                      法  官  蔡秉宸
以上正本係照原本作成。
不得抗告。
                                      書記官  洪麗華
中    華    民    國    97    年    5     月    23    日
                                                      Ａ


司法院資訊處製作；財團法人民間司法改革基金會備份。
